【裁判字號】    98,消債抗,2
【裁判日期】    980109
【裁判案由】    更生程序
【裁判全文】
臺灣嘉義地方法院民事裁定  98年度消債抗字第2號
抗  告  人  甲○○
上列抗告人因更生事件，對於中華民國97年11月28日本院97年度
消債更字第359號裁定提起抗告，本院裁定如下：
    主  文
抗告駁回。
抗告程序費用新臺幣壹仟元由抗告人負擔。
    理  由
一、按債務人不能清償債務或有不能清償之虞者，得依本條例所
    定更生或清算程序，清理其債務，消費者債務清理條例（下
    稱同條例）第3條定有明文。而聲請更生或清算不合程式或
    不備其他要件者，法院應以裁定駁回之，復為同條例第8條
    所明定。
二、原裁定意旨略以：抗告人每月之收入為新台幣（下同）70,6
    84元，扣除每月之必要費用，包括公保、健保、退撫基金6,
    664元、基本生活費9,509元、扶養費9,909元（包括母親400
    元及2名子女9,509元），合計共26,082元，再扣除每月協商
    金額1萬6千餘元及強制扣薪1萬8,000元，每月至少餘36,684
    元，抗告人並無不能清償債務或有不能清償債務之虞之情事
    等語。
三、抗告意旨則以：抗告人之月薪為6萬1,080元，裁定所述之7
    萬0,684元是含不確定金額之年終獎金部分，所以平日收入
    與可支配所得應以6萬1,080元，而非7萬0,684元計算才合理
    。況且獎金部分被強制扣薪四分之三，幾乎被扣完了，哪來
    收入可支配。家人之商業保險都以基本的人身保險（死亡險
    、意外險、醫療險為主），因為有鑑於921事件之緣故，才
    幫家人投保基本之商業保險。所以抗告人每月收入6萬1,080
    元，扣除必要支出：本身生活費9,509元、公健保與退撫基
    金6,664元、扶養親屬生活費1萬1,009元（母親生活費每月2
    千元：兄弟中無人能肩負起照顧母親之責，而抗告人只是盡
    最微薄之責任每月給母親2千元做為生活費）、擔保放款1萬
    5,000元（離婚協議該不動產歸女方所有，子女歸男方故該
    項支出係屬贍養費支出）。子女之一般商業保險若以夫妻共
    同負擔計算每人應分擔2,261元，以抗告人每月收入6萬1,08
    0元計算每月基本生活就需支付4萬4,443元、強制扣薪1萬8,
    000元，如何有能力繳納銀行貸款？是抗告人顯有不能清償
    情事云云。
四、經查，(一)抗告人主張其負無擔保或優先權債務總金額為678
    萬0,637元，有其提出之債權人清冊1份在卷可憑，可以認定
    。又抗告人曾向本件最大債權金融機構即國泰人壽股份有限
    公司（下稱國泰人壽）請求協商，國泰人壽提議每月清償房
    貸1萬4,503元，另以15年為期，每月清償1萬6,407元，惟未
    能達成協商，此有抗告人提出之前置協商不成立通知書在卷
    ，同堪認定。(二)抗告人95、96年度收入分別為83萬2,571元
    、84萬8,211元（均扣除稅額），此有稅務電子閘門財產所
    得調件明細表2紙在卷可佐，故抗告人每月平均收入為7萬
    0,033元。抗告人固主張：7萬餘元係含不確定金額之年終獎
    金部分，平日收入與可支配所得應以6萬1,080元，而非7萬
    餘元計算才合理云云，惟本院認為抗告人任職嘉義縣消防局
    ，係公務人員，除非有重大變故（如考績打丁等或辭職），
    收入應屬穩定，故抗告人可支配之收入仍應為7萬0,033元。
    抗告人又主張：獎金部分被強制扣薪四分之三，幾乎被扣完
    了，哪來收入可支配云云，惟據抗告人提出之本院嘉院龍民
    97執毅字第1689號執行命令，聲請之債權人為台新銀行、聯
    邦銀行、第一金融資產管理公司、玉山銀行、遠東銀行等等
    ，核之債權人清冊所載，適為本件抗告人之無擔保債權人，
    故抗告人遭扣薪，應係未清償債務所致，而係可歸責抗告人
    之事由所致，從而，獎金部分即令遭扣除，亦不能排除在抗
    告人之每月可支配所得外。(三)抗告人主張之每月必要支出為
    基本生活費9,509元、贍養費1萬5,000元、扶養親屬生活費2
    萬1,018元、保險費4,522元（54,261÷12＝4,522）、公保
    健保退撫基金6,664元、強制扣薪1萬8,000元。經查，(1)贍
    養費1萬5,000元部分，抗告人主張離婚協議房貸為男方支付
    每月1萬5,000元，並提出離婚協議書1份為證，惟本院認為
    ，抗告人既然與前妻離婚，對之即無法定扶養義務可言，抗
    告人所負擔之房貸係因約定而生，不能列為必要支出。(2)保
    險費4,522元部分，本院認為非生活必要之支出，反而保單
    價值（含終止契約後所得領取之解約金等）應為要保人之財
    產，故予剔除。(3)強制扣薪1萬8,000元部分，抗告人遭強制
    扣薪，係可歸責於自己之事由所致，已如前述，自不能列為
    必要支出。(4)基本生活費9,509元、撫養親屬生活費2萬1,01
    8元及公保健保退撫基金6,664元部分，公保健保退撫基金抗
    告人已提出薪津通知單為證，而基本生活費為行政院主計處
    公告之96年度最低生活費用，另抗告人支付其母扶養費2,00
    0元，尚屬合理，故均可列為必要支出，此部分合計3萬7,19
    1元可列為必要支出。從而，抗告人每月必要支出為3萬7,19
    1元。(四)以抗告人每月收入7萬0,033元，扣除必要支出費用3
    萬7,191元，每月尚餘3萬2,842元，應足以支付上開國泰人
    壽所提示之償還金額。綜上，自難認抗告人有不能履行協商
    方案之情事。此外，抗告人均未舉證證明其有何其他不可歸
    責於己之事由，致履行所成立之還款協議顯有重大困難，是
    其聲請本件更生，自未符合同條例第151條第5項、第6項所
    規定之要件，且該要件之欠缺又屬無從補正，依前揭說明，
    自應駁回其更生之聲請。從而，原裁定為相同之認定，而駁
    回其更生之聲請，依法即無不合。抗告意旨猶執前詞指摘原
    裁定不當，求予廢棄另為裁定，為無理由，應予駁回。
五、據上論結，本件抗告為無理由，依同條例第15條，民事訴訟
    法第495條之1第1項、第449條第1項、第95條、第78條，裁
    定如主文。
中    華    民    國    98    年    1    月     9     日
                  民事第一庭    審判長法  官  林世芬
                                      法  官  林望民
                                      法  官  張鶴齡
以上正本係照原本作成。
本裁定不得再抗告。
中    華    民    國    98    年    1    月     9     日
                                      書記官  馮澤文


司法院資訊處製作；財團法人民間司法改革基金會備份。
